臺灣高等法院臺中分院刑事判決
111年度上訴字第1972號
上  訴  人  
即  被  告  沈建榮




上列上訴人即被告因傷害等案件，不服臺灣臺中地方法院111年
度訴字第941號中華民國111年7月14日第一審判決（起訴案號：
臺灣臺中地方檢察署111年度偵字第9149、11120號），提起上訴
，本院判決如下：
    主    文
上訴駁回。
    犯罪事實
一、乙○○與丙○○自民國110年7月間起至同年9月18日前之9月間止
    ，係同居男女朋友，而曾有同居關係，2人間具有家庭暴力
    防治法第3條第2款之家庭成員關係。乙○○與丙○○分手後，分
    別為下列行為：
　㈠乙○○前與丙○○為男女朋友期間，經丙○○同意拍攝丙○○自慰及
    其與丙○○性交等影片，乙○○明知該等影片內容客觀上足以刺
    激或滿足性慾，並引起普通一般人羞恥感而侵害性之道德感
    情，竟基於散布猥褻影像、散布圖畫誹謗之犯意，於民國11
    0年9月18日，在臺中市某處，先以其所有之iPhone7及紅米
    手機各1支（均未扣案）內安裝之通訊軟體微信與丙○○聯繫
    ，要求丙○○返還其先前支出之款項，否則將散布其先前拍攝
    丙○○之性愛影像，並向丙○○恫稱：「讓妳小孩替你承擔也行
    」、「一起死而已」、「希望妳跟孩子承受的住」、「不走
    怎麼印宣傳！怎麼搞死妳」、「印好了！不存進來！就搞大
    點！一炮而紅！」、「那妳留著搬家給妳小孩遮羞吧」、「
    錢去存一存放過妳孩子」、「別自作孽還要拖著孩子一起死
    」、「我先照片發一發，當然先給妳難看」、「自己要搞死
    自己」等語，以加害丙○○名譽之事恐嚇丙○○，致丙○○在臺中
    市北屯區住處（住址詳卷）收到前揭訊息後，心生畏懼，足
    生危害於安全。乙○○傳送上開訊息予丙○○後，對丙○○之回應
    心生不滿，隨即於110年9月19日中午12時前某時許，在臺中
    市某處，以上開iPhone7及紅米手機在不特定多數人均得瀏
    覽之FC2動畫網站（網址：https://video.fc2.com），以自
    己所申設之帳號「Jonson」，上傳前所拍攝丙○○自慰及其與
    丙○○性交等長度分別為13秒、6分59秒、1分1秒之影片，並
    均註明為「丙○○」，以此方式將該等影片張貼在前揭網站之
    網路空間內，使瀏覽該網站之不特定多數人得以自由點閱，
    以此方式散布上開猥褻影像供人觀覽，並以此方式貶損丙○○
    之人格及名譽，且供不特定多數人均可觀覽該誹謗內容，據
    以指摘、傳述足以毀損丙○○名譽之事。嗣經丙○○發覺有異，
    報警處理，始悉上情。
　㈡乙○○因揚言散布上開性愛影像，以此方式對丙○○實施家庭暴
    力行為，經原審法院於110年10月13日，以110年度司暫家護
    字第1828號民事暫時保護令（下稱上開暫時保護令）裁定：
    乙○○不得對丙○○及其子女實施身體、精神上不法侵害之行為
    。乙○○不得對丙○○及其子女為騷擾行為。乙○○已於110年10
    月13日後之10月間某日，在丙○○住處瀏覽上開暫時保護令，
    因而知悉上開暫時保護令主文及內容。嗣乙○○於111年3月10
    日晚間11時許，前往丙○○上址住處尋訪丙○○，經丙○○報警處
    理，為警以違反保護令罪之現行犯逮捕乙○○（此部分業經檢
    察官另以111年度偵字第12154號為不起訴處分）。詎乙○○竟
    因不滿丙○○對其為不利之證述，又基於傷害人身體、剝奪他
    人行動自由、違反保護令之犯意，於111年3月11日中午12時
    30分至下午1時間之某時許，再次前往丙○○上址住處外，適
    丙○○從外面返家正要進屋，且認乙○○僅係要取走其留在上址
    住處內之行李，遂同意乙○○進入屋內，然乙○○進屋後即向丙
    ○○質問：「你是要讓我死嗎，為什麼要這樣害我，報警抓我
    是什麼意思」等語，並將丙○○推入房間後將房門上鎖，不讓
    丙○○離開房間，且徒手毆打丙○○之頭部、臉頰及四肢，丙○○
    即傳訊予友人，請友人代為報警，2人爭吵後，因乙○○表示
    丙○○亦有弄傷其，丙○○遂幫乙○○上藥，並藉故要到客廳喝水
    ，乃伺機跑到上址房屋外之電梯間喊「救命」、「報警」等
    語，惟乙○○旋拉扯丙○○之頭髮，並將丙○○強行拉回上址房屋
    之房間內，且將丙○○壓制在床上，期間，因鄰居（詳細姓名
    、住址詳卷）聽聞有女子喊「救命」等聲響，遂通知社區管
    理員，及於同日下午1時許撥打110報警，社區管理員前往上
    址房屋欲確認狀況而按門鈴，乙○○乃以手摀住丙○○之口鼻，
    並坐在丙○○身上，掐握丙○○之頸部，阻止丙○○呼救或開門求
    助，且用嘴咬丙○○之上嘴唇，讓丙○○無法喊「救命」，社區
    管理員雖聽到屋內似有吵架聲，然按門鈴2次卻無人應門，
    遂先離開，乙○○又接續毆打丙○○、掐丙○○頸部，且阻擋丙○○
    離開房間，丙○○乃向乙○○哀求不要再施暴，乙○○先摔碎房間
    內之盤子，持盤子碎片抵住自己頸部作勢欲割喉自殘，復取
    出自行攜帶之折疊刀1支（扣案），以手緊握刀刃致掌心流
    血，而向丙○○表示「乾脆自己死了算了」（起訴書記載乙○○
    有以威脅欲自殘之脅迫方式，使丙○○無法離開上址房屋部分
    ，業經原審不另為無罪之諭知，且非被告上訴範圍，不在本
    院審理範圍），丙○○乃為乙○○查看傷勢，乙○○情緒遂較為緩
    和。乙○○以上開強暴方式，使丙○○無法離開上址房屋，而剝
    奪丙○○之行動自由，且乙○○前揭行為致丙○○受有上唇挫傷（
    4公分×0.8公分×0.5公分）、左右兩側面頰挫傷、左上臂挫
    傷瘀血多處、左手背挫傷、右前臂挫傷瘀血、前臂挫傷、頸
    部疼痛之傷害，且以前揭方式對丙○○實施身體及精神上不法
    侵害之行為，而違反上開暫時保護令。嗣臺中市政府警察局
    第五分局北屯派出所警員林展鴻、許智偉因接獲勤務指揮中
    心通報到場處理，而在上址房屋門外按門鈴並表明係派出所
    警員，丙○○聽聞警員按響門鈴，即於同日下午1時21分許，
    跑出房間外為警員打開上址房屋大門，乙○○旋將房門反鎖不
    出，拒絕離去，丙○○乃同意警員破門，始由林展鴻、許智偉
    及後續到場支援之警力破門後將乙○○制服逮捕，並扣得上開
    折疊刀1支。
二、案經丙○○訴由臺中市政府警察局第五分局報告臺灣臺中地方
    檢察署檢察官偵查起訴。
    理    由
一、證據能力之說明：
  ㈠按被告以外之人於審判外之言詞或書面陳述，除法律有規定
    者外，不得作為證據；又被告以外之人於審判外之陳述，雖
    不符合同法第159條之1至第159條之4規定，但經當事人於審
    判程序同意作為證據，法院審酌該言詞陳述或書面陳述作成
    時之情況，認為適當者，亦得為證據。當事人、代理人或辯
    護人於法院調查證據時，知有第159條第1項不得為證據之情
    形，而未於言詞辯論終結前聲明異議者，視為有前項之同意
    ，刑事訴訟法第159條第1項及第159條之5分別定有明文。核
    其立法意旨在於傳聞證據未經當事人之反對詰問予以核實，
    原則上先予排除。惟若當事人已放棄反對詰問權，於審判程
    序中表明同意該等傳聞證據可作為證據；或於言詞辯論終結
    前未聲明異議，基於尊重當事人對傳聞證據之處分權，及證
    據資料愈豐富，愈有助於真實發見之理念，且強化言詞辯論
    主義，使訴訟程序得以順暢進行，上開傳聞證據亦均具有證
    據能力。查檢察官、上訴人即被告乙○○（下稱被告）對本判
    決以下所引用被告以外之人於審判外之陳述均同意有證據能
    力（見本院卷第128頁），且審酌上開傳聞證據作成時，並
    無違法不當或證明力明顯過低之瑕疵，認為以之作為本案之
    證據亦屬適當，是上揭傳聞證據自具有證據能力。
  ㈡其餘本案判決所引用之非供述證據，均係依法定程序合法取
    得，並與本案均具有關聯性，且業經本院依法踐行調查證據
    程序，檢察官、被告亦表示不爭執其證據能力，且查無依法
    應排除其證據能力之情形，是該等證據亦有證據能力。
二、認定犯罪事實所憑之證據及理由：
  ㈠訊據被告就犯罪事實一、㈠部分坦承不諱，惟辯稱其係因遭告
    訴人丙○○詐欺及恐嚇，始出言恐嚇及散布影像等語（見本院
    卷第163、170頁）；就犯罪事實一、㈡部分，固坦承於上開
    時間、地點，有傷害告訴人及違反保護令之行為，惟矢口否
    認有剝奪行動自由犯行，辯稱：我當時的藥還沒有退，意識
    不清，我有打告訴人一巴掌，沒有打告訴人其他地方，且告
    訴人走到門外喊叫後，又從門外走回來，我們繼續吵架，警
    察來按門鈴，告訴人就自己去開門，我不可能剝奪她行動自
    由等語（見原審卷第106、107、259至262頁、本院卷第163
    、172頁）。
  ㈡犯罪事實一、㈠部分：
  　⒈此部分之犯罪事實，業據被告於偵查、原審及本院審理時
      均坦承不諱〈見臺灣臺中地方檢察署（下稱臺中地檢署）1
      11年度偵字第11120號卷（下稱111偵11120卷）第133至13
      5頁、原審卷第40、106、259頁、本院卷第170頁〉，並有
      證人即告訴人於警詢、偵查、原審審理時之證述在卷可證
      （見原審卷資料第19至21頁、臺中地檢署111年度偵字第9
      149號卷（下稱111偵9149卷）第29至35、101、102、113
      、114頁、原審卷第222至225頁〉，且有告訴人與被告之手
      機通訊軟體微信對話紀錄翻拍照片、FC2動畫網站網頁截
      圖、111年4月7日員警職務報告附卷可稽（見111偵9149卷
      第41至65、111、125至136頁）。是被告此部分之自白與
      事實相符，堪以採信。
  　⒉至被告雖曾辯稱其傳送上開訊息給告訴人，係要請求告訴
      人返還之前詐欺其之款項，且告訴人有先恐嚇其等語（見
      原審卷第106頁、本院卷第163頁），然並無提出任何證據
      證明，且此復為告訴人所否認（見原審卷第225、227頁）
      。再觀諸告訴人提出其與被告之LINE對話記錄中，被告亦
      無一言提及遭告訴人恐嚇或詐欺之情事，被告所辯實難憑
      採。況被告如認告訴人有侵害其權利之行為，亦應循合法
      途徑處理，是被告此部分所辯，並不能作為其上開犯行之
      正當化事由。
  　⒊被告另聲請調查告訴人手機內之交友詐欺之紀錄（見本院
      卷第128頁），然告訴人縱有其他詐欺犯行，亦難認係被
      告上開犯行之正當化事由，已如前述，且本件事證已明，
      被告聲請核無調查必要，應予駁回，附此敘明。
  　⒋綜上，本案此部分事證明確，被告上開犯行，洵堪認定，
      應予依法論科。
  ㈢犯罪事實一、㈡部分：
　　⒈被告因揚言散布上開性愛影像，以此方式對告訴人實施家
      庭暴力行為，經原審於110年10月13日，以110年度司暫家
      護字第1828號民事暫時保護令裁定：本案被告不得對本案
      告訴人及其子女實施身體、精神上不法侵害之行為。本案
      被告不得對本案告訴人及其子女為騷擾行為。被告已於11
      0年10月13日後之10月間某日，在告訴人丙○○上址住處瀏
      覽上開暫時保護令，因而知悉上開暫時保護令主文及內容
      之情，業據被告於警詢、偵查、原審審理、本院準備程序
      時自陳在卷（見111偵11120卷第53、54、136頁、原審卷
      第112頁、本院卷第124頁），復有告訴人於警詢、原審審
      理時之證述在卷可證（見111偵11120卷第62頁、原審卷第
      228頁），且有上開暫時保護令附卷可稽（見111偵11120
      卷第75至77頁），堪先認定。
　　⒉被告於111年3月10日晚間11時許，前往告訴人上址住處尋
      訪告訴人，經告訴人報警處理，為警以違反保護令罪之現
      行犯逮捕被告（此部分業經檢察官另以111年度偵字第121
      54號為不起訴處分）。而被告於111年3月11日中午12時30
      分至下午1時間之某時許，再次前往告訴人上址住處樓下
      ，告知管理員其要到10樓，經管理員幫其感應電梯後前往
      告訴人住處外，適告訴人剛從外面返家正要進屋，且因認
      被告僅係要取走其留在上址房屋內之行李，遂同意被告進
      入屋內，被告進屋後即向告訴人質問：「你是要讓我死嗎
      ，為什麼要這樣害我，報警抓我是什麼意思」等語，而與
      告訴人發生肢體衝突等情，業據被告於警詢、偵查中自陳
      在卷（見111偵11120卷第52、53、59、114、136、137頁
      ），並有告訴人於警詢、偵查、原審審理時之證述在卷可
      證（見111偵11120卷第62、150頁、原審卷第205、206、2
      28、229頁），且有被告之臺灣高等法院被告前案紀錄表
      在卷可查（見本院卷第64頁），亦堪認定。
　　⒊被告進入上址房屋向告訴人質問前揭話語後，並將告訴人
      推入房間後將房門上鎖，不讓告訴人離開房間，且徒手毆
      打告訴人之頭部、臉頰及四肢，告訴人即傳訊予友人，請
      友人代為報警，2人爭吵後，因被告表示告訴人亦有弄傷
      其，告訴人遂幫被告上藥，並藉故要到客廳喝水，乃伺機
      跑到上址房屋外之電梯間喊「救命」、「報警」等語，惟
      被告旋拉扯告訴人之頭髮，並將告訴人強行拉回上址房屋
      之房間內，且將告訴人壓制在床上，期間，社區管理員前
      往上址房屋按門鈴，被告乃以手摀住告訴人之口鼻，並坐
      在告訴人身上，掐握告訴人之頸部，阻止告訴人呼救或開
      門求助，且用嘴咬告訴人之上嘴唇，讓告訴人無法呼救，
      社區管理員見無人應門，遂先離開，被告又接續毆打告訴
      人、掐告訴人頸部，且阻擋告訴人離開房間，經告訴人向
      被告哀求不要再施暴等情，業據告訴人迭於警詢、偵查、
      原審審理時證述明確（見111偵11120卷第62、63、150、1
      51頁、原審卷第203至220、229至244頁），被告於警詢、
      偵查、本院審理時亦自承有動手毆打告訴人丙○○等語（見
      111偵11120卷第52、59、114頁、本院卷第172頁）；復於
      偵查、原審審理、本院準備程序時亦自陳有打告訴人1巴
      掌等語（見111偵11120卷第136頁、原審卷第40、106頁、
      本院卷第123、124頁）。
　　⒋經原審當庭勘驗員警到場時以密錄器拍攝現場之錄影檔案
      ，勘驗結果為：員警按門鈴並表明係派出所警員，告訴人
      開門後，走出大門時，頭髮凌亂，正在哭泣，表情驚恐，
      左臉頰、鼻頭、上唇人中處皮膚泛紅，告訴人以右手扶住
      自己嘴部，並以手指自己臉部人中附近，且表示被告打其
      等語，有該勘驗筆錄、勘驗畫面截圖附卷可查（見原審卷
      第163至167、201、202頁）。且告訴人旋於111年3月11日
      下午4時許前往英吉診所就診，經醫師診斷結果為：「上
      唇挫傷（4×0.8×0.5）、左右兩側面頰挫傷、左上臂挫傷
      瘀血多處、左手背挫傷、右前臂挫傷瘀血、前臂挫傷、頸
      部疼痛」之情，亦有英吉診所診斷書及英吉診所檢送之告
      訴人病歷影本附卷可稽（見111偵11120卷第89頁、原審卷
      第95至97頁）。則以告訴人於犯罪事實一、㈡警員到場後
      ，其開門時之反應暨其當時臉部傷勢情形，及旋於同日就
      醫，且其傷勢核與頭部、臉頰、四肢，遭人徒手毆打等鈍
      性直接打擊、頸部遭人掐握時所造成之傷勢相符，均足作
      為告訴人前揭證述其遭被告傷害之佐證。堪認被告前揭傷
      害犯行，已致告訴人受有上唇挫傷、左右兩側面頰挫傷、
      左上臂挫傷瘀血多處、左手背挫傷、右前臂挫傷瘀血、前
      臂挫傷、頸部疼痛之傷害。
　　⒌告訴人於偵查、原審審理另證述：其曾一度藉故要到客廳
      喝水，乃伺機跑到上址房屋外之電梯間喊「救命」、「報
      警」等語，惟被告旋拉扯其之頭髮，並將其強行拉回上址
      房屋之房間內，且期間社區管理員來按門鈴，被告為讓其
      無法喊出聲音，就用手摀住其口鼻，還用嘴咬住其上嘴唇
      ，之後外面沒有聲音等語（見111偵11120卷第150頁、原
      審卷第208、215至218、232至234頁）。而被告住處房屋
      之樓下鄰居確於111年3月11日13時許撥打110報案，稱聽
      聞告訴人住處10樓有女生喊救命乙節，有臺中市政府警察
      局於111年6月8日以中市警勤字第1110043766號函附臺中
      市政府警察局勤務指揮中心受理110報案紀錄單、電話報
      案交談譯文附卷可稽（見原審卷第139至143頁）。另經原
      審當庭勘驗員警到場時以密錄器拍攝現場之錄影檔案，勘
      驗結果為：社區管理員向到場之員警表示：「剛好住戶有
      打電話下來」、「我上去聽到有聲音，我就按門鈴按了兩
      次，結果沒聲音」、「好像有在吵架，我聽到聲音很大聲
      ，我有跟住戶說那我上去看看，我聽那個聲音，有點大聲
      ，我按門鈴按了兩次，結果不開」等語（見原審卷第201
      頁），核與告訴人前揭證述其遭被告剝奪行動自由之內容
      相符。況依被告於原審審理時亦稱：我們開始吵架後，告
      訴人走到門外喊叫等語（見原審卷第107頁）。可見，告
      訴人確實有伺機跑到上址房屋外之電梯間喊「救命」、「
      報警」等語，則倘非被告以前揭強暴方式將其強行拉回上
      址房屋，告訴人怎會在其身體、自由受到侵害，其已逃出
      屋外後，又自行回到屋內？又倘非被告以前揭強暴方式阻
      擋告訴人離開房間，則社區管理員因受其他住戶通知，前
      往上址房屋欲確認狀況而按門鈴2次時，告訴人豈會不應
      門？益徵，被告有以上開方式剝奪告訴人丙○○之行動自由
      。
　　⒍告訴人於原審審理時另證稱：被告打我，除了不讓我往外
      跑外，亦有打我與我逃跑無關之身體部位，故被告另有傷
      害我的意思等語（見原審卷第231頁）。稽之被告上開毆
      打告訴人之情形，及被告自陳其與告訴人爭吵時，有打告
      訴人丙○○一巴掌，且告訴人之傷勢有「左右兩側面頰挫傷
      」，經核此與被告剝奪告訴人行動自由並無關係，足認，
      被告除以強暴方式剝奪告訴人之行動自由外，於剝奪告訴
      人行動自由期間，另有傷害告訴人丙○○之犯意及行為甚明
      。
　　⒎被告另辯稱其於111年3月10日晚間曾服用FM2及飲用紅酒，
      於111年3月11日至告訴人住處後，有意識不清之情形等語
      （見本院卷第163頁）。告訴人於偵訊時固證稱：111年3
      月10日晚上9、10時來找我，在我家有吃安眠藥等語（見
      偵11120卷第149頁）。惟被告於111年3月11日中午12時30
      分至下午1時間至告訴人住處時，距前晚服用安眠藥物已
      逾13小時，且被告至告訴人住處樓下後，告知管理員其要
      到10樓，經管理員幫其感應電梯後前往告訴人住處外，待
      告訴人讓其進入屋內後，隨即質詢告訴人何以前晚報警使
      其遭警逮捕，並進而將告訴人推入房間後將房門上鎖，隨
      即毆打告訴人，於告訴人趁隙跑致電梯間呼救時，又旋將
      告訴人強拉入房間，摀住告訴人口鼻，避免告訴人於管理
      員按門鈴時繼續呼救，嗣後告訴人安撫被告，並為被告上
      藥，被告情緒亦較為緩和，然警員到場查看，告訴人趁隙
      逃出為警員開門後，被告又躲入房間內反鎖拒捕等情，業
      經本院認定如前，足見被告於行為過程中，對管理員、告
      訴人之言語、舉動，均得做出相對應之反應，且在犯行可
      能遭他人查悉之際，亦隨將告訴人拉扯進入屋內，避免告
      訴人繼續呼救，或躲入房間反鎖，以免遭逮捕，實難認被
      告於行為時有意識不清之情事，當無刑法第19條之適用。
      被告前揭辯解，尚難採信。
　　⒏至被告先摔碎房間內之盤子，持盤子碎片抵住自己頸部作
      勢欲割喉自殘，復取出自行攜帶之折疊刀，以手緊握刀刃
      致掌心流血等情，固據告訴人於警詢、偵查、原審審理時
      證述明確（見111偵11120卷第62、150、151頁、原審卷第
      236至238頁），復有證人即到場處理之臺中市政府警察局
      第五分局北屯派出所警員林展鴻、許智偉、黃勇智於偵查
      中證稱：其等到場後，被告將自己反鎖在房間內，並揚言
      如員警破門就要自殺，之後員警將門踹開，被告即持尖銳
      之疑似杯子碎片抵住頸部威脅欲自殘等語（見111偵11120
      卷第151、167至169頁）。然告訴人於警詢時已證稱：被
      告並無以玻璃碎片、折疊刀攻擊我，只有說我要他死，他
      就死在這裡等語（見111偵11120卷第63頁），於原審審理
      復明確證稱：被告說他就乾脆自己死了算了，並沒有說：
      我離開房門，他就自己自殘等威脅的話，被告持玻璃碎片
      、折疊刀，只是自己傷害自己等語（見原審卷第236至238
      頁）。可見，被告雖以盤子碎片作勢自殘、以折疊刀自殘
      ，然並無以此脅迫告訴人不可以離開，是尚難認被告有以
      威脅欲自殘之脅迫方式，使告訴人無法離開上址房屋，此
      部分亦經原審不另為無罪之諭知。然被告此部分在告訴人
      面前作勢自殘及自殘之行為，仍會讓近距離親眼目睹此情
      之告訴人心生畏懼，屬對告訴人實施精神上不法侵害之行
      為，而違反上開暫時保護令之行為。
　　⒐再按正當防衛必須對於現在不法之侵害始得為之，侵害業
      已過去，即無正當防衛可言。至彼此互毆，又必以一方初
      無傷人之行為，因排除對方不法之侵害而加以還擊，始得
      以正當防衛論（最高法院30年度上字第1040號判決參照）
      。查：被告於偵查中陳稱；我於111年3月11日進入告訴人
      房屋後，和告訴人吵架，告訴人甩了我一巴掌，我才反手
      打回去，打她的右臉等語（見111偵11120卷第136頁）。
      告訴人丙○○於原審審理時另證稱：我和被告互打，是基於
      一種抵抗之本能反應，我就算有還手，也是被告壓著我時
      ，我腳在揮，我咬被告，係因為被告一直勒著我，我要自
      保等語（見原審卷第216、230頁）。故依前揭被告及告訴
      人之證述，被告毆打告訴人，並非係為排除告訴人不法之
      侵害才加以還擊，是被告不得主張正當防衛，附此敘明。
　　⒑被告既自陳已於110年10月13日後之10月間某日，在告訴人
      上址住處瀏覽上開暫時保護令，因而知悉上開暫時保護令
      主文及內容，卻以前揭方式對告訴人為傷害、剝奪行動自
      由行為，及在告訴人面前作勢自殘、自殘，而以前揭方式
      對告訴人實施身體、精神上不法侵害，顯已違反上開暫時
      保護令。
　　⒒綜上，被告上開所辯尚難憑採，本案此部分事證明確，被
      告上開犯行，均洵堪認定，皆應予依法論科。
三、論罪科刑之理由：
　㈠被告與告訴人曾係同居男女朋友，而曾有同居關係之情，業
    經告訴人於原審審理時陳明在卷（見原審卷第221、222頁）
    ，屬家庭暴力防治法第3條第2款之家庭成員關係。
　㈡按刑法對於個人生命、身體、名譽、自由等法益除設有實害
    構成要件外，尚設有危險構成要件，只要對於個人生命、身
    體、名譽、自由法益造成危險，即足以成立犯罪，不必等待
    實害之發生，始加以制裁，惟如行為人之行為該當於危險犯
    之犯罪構成要件後，繼續昇高其行為進而對於刑法所保護之
    法益造成實害，該當於實害犯之犯罪構成要件時，行為人前
    階段之危險行為，應為實害行為所吸收，不另論罪。而恐嚇
    危害安全罪係危險犯，散布猥褻影像罪係實害犯，被告就犯
    罪事實一、㈠對告訴人揚言散布猥褻影像之危險行為，並進
    而為散布猥褻影像之實害行為，其所犯之恐嚇危害安全行為
    ，應為其後散布猥褻影像之實害行為所吸收，不另論罪。
　㈢刑法誹謗罪係以意圖散布於眾，而指摘或傳述足以毀損他人
    名譽之事，為其成立要件，行為人所指摘或傳述之事，必須
    是具有足以損害被指述人名譽之具體事件內容，始有誹謗行
    為可言。行為人所指摘或傳述之事是否「足以毀損他人名譽
    」，應就被指述人之個人條件以及指摘或傳述內容，以一般
    人之社會通念為客觀之判斷。如行為人所指摘或傳述之具體
    事實，足以使被指述人受到社會一般人負面之評價判斷，則
    可認為足以損害被指述人之名譽。而行為人對所指摘關於被
    害人之具體事實，足以損害被害人名譽有所認識，且知悉就
    其所認識之事加以指摘或傳述，足以毀損他人的名譽，而指
    摘或傳述此事，即具有誹謗故意。查被告所散布告訴人自慰
    及其與告訴人性交之影片，並註明為「丙○○」，此內容涉於
    私德而與公共利益無關，然依社會常情，客觀上確足使一般
    人對告訴人產生負面觀感，而對告訴人之人格及社會評價造
    成相當貶抑。
　㈣按刑法第302條所謂之「私行拘禁」，係屬例示性、主要性及
    狹義性之規定，而「以其他非法方法剝奪人之行動自由」，
    則屬於補充性、次要性及廣義性之規定，故必須行為人之行
    為不合於主要性規定之場合，始有次要性規定適用之餘地。
    若行為人所為既觸犯主要性規定，亦觸犯次要性規定，或由
    觸犯次要性規定，進而觸犯主要性規定，則應適用主要性規
    定予以論科（最高法院77年度台上字第599號、90年度台上
    字第5068號、94年度台上字第3561號判決意旨參照）。又刑
    法第302條第1項之剝奪行動自由罪，係行為繼續而非狀態繼
    續，即自剝奪被害人之行動自由起至回復其行動自由為止，
    均在犯罪行為繼續進行之中（最高法院29年上字第2553號判
    決、74年度台上字第3605號判決參照）。再按刑法第302條
    第1項之妨害自由罪，原以強暴、脅迫為構成要件，其因而
    致普通傷害，乃強暴、脅迫當然之結果，除另有傷害故意外
    ，仍祇成立該條項之罪，無同法第277條第1項之適用（最高
    法院30年度上字第3701號判決可按）。從而，於實行妨害自
    由行為時，另行基於普通傷害之故意，而對被害人實行傷害
    之行為者，仍應另成立普通傷害罪。
　㈤是核被告就犯罪事實一、㈠所為，係犯刑法第235條第1項之散
    布猥褻影像罪、刑法第310條第2項之散布圖畫誹謗罪，且所
    犯散布圖畫誹謗罪屬家庭暴力防治法第2條第2款所稱之家庭
    暴力罪；就犯罪事實一、㈡所為，係犯刑法第277條第1項之
    普通傷害罪、刑法第302條第1項之剝奪他人行動自由罪、家
    庭暴力防治法第61條第1款違反保護令罪，且所犯普通傷害
    罪、剝奪他人行動自由罪均屬家庭暴力防治法第2條第2款所
    稱之家庭暴力罪。惟因家庭暴力防治法對於家庭暴力罪並無
    科處刑罰之規定，故僅依刑法散布猥褻影像罪、散布圖畫誹
    謗罪、剝奪他人行動自由罪及傷害罪之規定予以論罪科刑即
    可
　㈥被告就犯罪事實一、㈠部分，以上開方式散布前揭3段影片，
    係於密切接近之時地實施，且係侵害同一之法益，各行為之
    獨立性極為薄弱，依一般社會健全觀念，在時間差距上，難
    以強行分開，在主觀上顯係基於一貫之犯意，接續施行，應
    認係屬接續犯；就犯罪事實一、㈡部分，於上開時間、地點
    ，以前揭方式傷害告訴人之頭部、臉頰、四肢等行為，係於
    密切接近之時地實施，在主觀上顯係基於一貫之犯意，接續
    為之，且係侵害同一之法益，應認係屬接續犯，而各為包括
    之一罪。
　㈦查：
　　⒈犯罪事實一、㈠部分，被告以一行為同時觸犯散布猥褻影像
      罪及散布圖畫誹謗罪，為想像競合犯，應依刑法第55條規
      定，從一重論以刑法第235條第1項之散布猥褻影像罪處斷
      。
　　⒉犯罪事實一、㈡部分：
　　　按刑法上一行為而觸犯數罪名之想像競合犯存在之目的，
      在於避免對於同一不法要素予以過度評價，其所謂「同一
      行為」係指所實行者為完全或局部同一之行為而言。則自
      然意義之數行為，得否評價為法律概念之一行為，應就客
      觀構成要件行為之重合情形、主觀意思活動之內容、所侵
      害之法益與行為間之關連性等要素，視個案情節依社會通
      念加以判斷。如具有行為局部之同一性，或其行為著手實
      行階段可認為同一者，得認與一行為觸犯數罪名之要件相
      侔，而依想像競合犯論擬（最高法院97年度台上字第3494
      號判決、101年度台上字第2449號判決可資參見）。被告
      既係於剝奪告訴人之行動自由時，另行基於普通傷害之故
      意，而對告訴人實行傷害行為，仍應另成立普通傷害罪。
      又被告於密接時、地，以強暴方式剝奪告訴人之行動自由
      外，於剝奪告訴人行動自由期間，另基於傷害之犯意，對
      告訴人為傷害行為，且被告前揭強暴方式及傷害行為，均
      違反上開暫時保護令，業如前述。本院認就被告所為犯行
      歷程，應適度擴張一行為概念，認被告所為，係以一行為
      同時觸犯刑法第277條第1項之普通傷害罪、刑法第302條
      第1項之剝奪他人行動自由罪、家庭暴力防治法第61條第1
      款違反保護令罪，為想像競合犯，應依刑法第55條之規定
      從一重之刑法第277條第1項之普通傷害罪處斷。起訴書認
      被告所犯傷害罪、剝奪行動自由罪間，應予分論併罰，容
      有誤會。
　㈧被告所犯散布猥褻影像罪、普通傷害罪間，犯意各別，行為
    互殊，應予分論併罰。
　㈨按被告構成累犯之事實及應加重其刑之事項，均應由檢察官
    主張並具體指出證明之方法後，經法院踐行調查、辯論程序
    ，方得作為論以累犯及是否加重其刑之裁判基礎（最高法院
    110年度台上字第5660號判決意旨參照）。查起訴書未主張
    被告構成累犯之事實，亦未請求對被告犯行依累犯規定加重
    其刑，且公訴檢察官於原審審理時稱：不主張被告構成累犯
    等語（見原審卷第262頁），是依前揭說明，本院審酌檢察
    官既未主張並具體指出證明被告構成累犯之事實及應加重其
    刑之事項，爰不依職權調查、認定被告是否構成累犯及有無
    依累犯規定加重其刑之必要。
　㈩上訴駁回之理由：
    原判決認被告散布猥褻影像、傷害等犯行，事證明確，適用
    論罪科刑之相關法律規定，並審酌被告為本案犯行，實屬不
    該，應予相當非難，並考量被告犯罪之動機、目的、手段、
    犯罪後態度，未與告訴人達成和解或調解，亦未賠償告訴人
    ，及告訴人所受損害情形，且兼衡被告之教育智識程度、生
    活狀況（詳見原審卷第262頁）、前已有施用毒品等前案紀
    錄之素行，有臺灣高等法院被告前案紀錄表在卷可憑（見原
    審卷第26頁）等一切情狀，分別量處如附表「罪刑」欄所示
    之刑，並衡酌被告所犯各罪侵害法益之異同、對侵害法益之
    加重效應及時間、空間之密接程度，而為整體評價後，定應
    執行有期徒刑1年2月；另就沒收部分說明：⒈被告以其所有
    之iPhone7及紅米手機各1支為犯罪事實一、㈠犯行，該等手
    機內有關告訴人自慰及其與告訴人性交等影片已遭被告刪除
    之情，業經被告於原審審理時陳明在卷（見原審卷第259、2
    60頁），復無證據證明該等影片尚留存在該等手機內，是該
    等手機內已無該等影像之附著物，惟前揭iPhone7及紅米手
    機各1支均為被告所有，並未扣案，且係被告犯罪事實一、㈠
    犯行所用之物，業據被告於原審審理時陳明在卷（見原審卷
    第259、260頁），應依刑法第38條第2項前段、第4項之規定
    ，於被告所犯犯罪事實一、㈠散布猥褻影像罪項下，均宣告
    沒收之，於全部或一部不能沒收或不宜執行沒收時，追徵其
    價額。⒉扣案之折疊刀1支為被告所有，業據被告於原審審理
    時自陳在卷（見原審卷第258頁），而被告雖係用以自殘，
    並無以之傷害告訴人或作為脅迫告訴人之犯罪工具，已如前
    述，然仍屬供被告犯犯罪事實一、㈡違反保護令所用之物，
    爰依刑法第38條第2項前段規定，於被告所犯犯罪事實一、㈡
    之罪項下，宣告沒收之，經核原審並無濫用量刑權限，亦無
    判決理由不備，或其他輕重相差懸殊等量刑有所失出或失入
    之違法或失當之處。被告上訴否認犯罪事實一、㈡犯行，要
    係對原判決已說明事項及屬原審採證認事職權之適法行使，
    持憑己見而為不同之評價，任意指摘原判決不當，尚非可採
    ，其上訴並無理由。被告上訴另指摘原審犯罪事實一、㈠部
    分量刑過重，惟量刑係法院就繫屬個案之犯罪所為之整體評
    價，為事實審法院得依職權裁量之事項，苟其量刑已以行為
    人之責任為基礎，並斟酌刑法第57條各款所列之情狀，在法
    定刑度內酌量科刑，無偏執一端，或濫用其裁量權限，致明
    顯失出失入情形，自不得任意指為不當或違法。原審已具體
    審酌被告之犯罪動機、手段、目的、犯後態度，及被告所為
    犯行產生之危害及個人智識程度、經濟與生活狀況等情，量
    處如附表「罪刑」欄所示之刑，所科之刑均尚屬適中，咸無
    輕重失衡之情形。且被告於本院審理時屢屢指摘告訴人，毫
    無悔意，亦難為被告有利之認定。從而，被告之上訴均無理
    由，應予駁回。
四、適用之法律：　　
　  依刑事訴訟法第368條，判決如主文。
本案經檢察官屠元駿提起公訴，檢察官甲○○到庭執行職務。　
中　　華　　民　　國　　111 　年　　10 　　月　　13 　日
            刑事第三庭    審判長法　官  楊  真  明
　　　　　　　　　　　　        法　官  李  明  鴻
　　　　　　　　　　　　　      法　官  楊  欣  怡
以上正本證明與原本無異。
散布猥褻影像罪部分不得上訴。其餘部分得上訴。
如不服本判決得上訴部分應於收受送達後20日內向本院提出上訴
書狀，其未敘述上訴理由者，並得於提起上訴後20日內向本院補
提理由書（均須按他造當事人之人數附繕本）「切勿逕送上級法
院」。因疫情而遲誤不變期間，得向法院聲請回復原狀。

                                書記官  孫  銘  宏
　　　　　　　　　　　　　　　　
中　　華　　民　　國　　111 　年　　10　　月　　13　　日
附表
編號 犯罪事實 罪刑 沒收 1 犯罪事實 一、㈠ 乙○○犯散布猥褻影像罪，處有期徒刑柒月。 未扣案之iPhone7及紅米手機各壹支均沒收，於全部或一部不能沒收或不宜執行沒收時，追徵其價額。 2 犯罪事實 一、㈡ 乙○○犯傷害罪，處有期徒刑捌月。 扣案之折疊刀壹支沒收。 

附錄論罪科刑法條：
中華民國刑法第235條
散布、播送或販賣猥褻之文字、圖畫、聲音、影像或其他物品，
或公然陳列，或以他法供人觀覽、聽聞者，處2年以下有期徒刑
、拘役或科或併科9萬元以下罰金。
意圖散布、播送、販賣而製造、持有前項文字、圖畫、聲音、影
像及其附著物或其他物品者，亦同。
前2項之文字、圖畫、聲音或影像之附著物及物品，不問屬於犯
人與否，沒收之。
中華民國刑法第277條
傷害人之身體或健康者，處5年以下有期徒刑、拘役或50萬元以
下罰金。
犯前項之罪，因而致人於死者，處無期徒刑或7年以上有期徒刑
；致重傷者，處3年以上10年以下有期徒刑。
中華民國刑法第302條
私行拘禁或以其他非法方法，剝奪人之行動自由者，處5年以下
有期徒刑、拘役或9千元以下罰金。
因而致人於死者，處無期徒刑或7年以上有期徒刑；致重傷者，
處3年以上10年以下有期徒刑。
第1項之未遂犯罰之。
中華民國刑法第310條
意圖散布於眾，而指摘或傳述足以毀損他人名譽之事者，為誹謗
罪，處1年以下有期徒刑、拘役或1萬5千元以下罰金。
散布文字、圖畫犯前項之罪者，處2年以下有期徒刑、拘役或3萬
元以下罰金。
對於所誹謗之事，能證明其為真實者，不罰。但涉於私德而與公
共利益無關者，不在此限。
家庭暴力防治法第61條
違反法院依第14條第1項、第16條第3項所為之下列裁定者，為本
法所稱違反保護令罪，處3年以下有期徒刑、拘役或科或併科新
臺幣10萬元以下罰金：
一、禁止實施家庭暴力。
二、禁止騷擾、接觸、跟蹤、通話、通信或其他非必要之聯絡行
    為。
三、遷出住居所。
四、遠離住居所、工作場所、學校或其他特定場所。
五、完成加害人處遇計畫。